【裁判字號】    97,訴,4947
【裁判日期】    971231
【裁判案由】    毒品危害防制條例
【裁判全文】
臺灣板橋地方法院刑事判決              97年度訴字第4947號
公  訴  人  臺灣板橋地方法院檢察署檢察官
被      告  甲○○
上列被告因違反毒品危害防制條例案件，經檢察官提起公訴（97
年度毒偵字第7369號、第8403號），本院依簡式審判程序，判決
如下：
    主  文
甲○○犯如附表所示之罪，各處如附表所示之宣告刑，應執行有
期徒刑壹年，扣案之吸食器壹組沒收。
    事  實
一、甲○○：(一)於民國89年間，因施用毒品案件，經本院以89年
    度毒聲字第2405號裁定送觀察、勒戒後，認有繼續施用毒品
    傾向，復經本院以89年度毒聲字第2776號裁定令入戒治處所
    施以強制戒治，於90年4 月27日執行完畢釋放出所，並經臺
    灣板橋地方法院檢察署檢察官以90年度戒毒偵字第348 號為
    不起訴處分確定；(二)於91年間，因竊盜案件，經本院以91年
    度簡上字第251 號判決判處有期徒刑4 月確定，送監執行於
    92年10月18日執行完畢；(三)於92年間，又因竊盜案件，經本
    院以92年度簡字第2859號判決判處有期徒刑6 月確定，入監
    執行於93年12月1 日縮刑期滿執行完畢；(四)於前開(一)所示之
    強制戒治執行完畢釋放後5 年內之94年間，再犯施用毒品案
    件，經本院以95年度簡字第1135號判決判處有期徒刑6 月確
    定；(五)於95年間，因公共危險等案件，經本院以95年度交簡
    字第340 號判決分別判處有期徒刑3 月、4 月確定；(六)於同
    年間，因竊盜案件，經臺灣臺北地方法院以95年度易字第14
    86號判決判處有期徒刑1 年2 月確定；上開(四)、(五)、(六)所示
    之數罪刑，復經本院以96年度聲減字第2079號裁定，就(四)、
    (五)所示之數罪刑部分，依序減為有期徒刑3 月、1 月又15日
    、2 月，應執行有期徒刑5 月又15日，再就(六)所示之罪刑，
    減為有期徒刑7 月確定；(七)於96年間，因偽證案件，經本院
    以96年度訴字第1976號判決判處有期徒刑4 月，減為有期徒
    刑2 月確定；上開(四)至(七)所示數罪刑，送監接續執行於97年
    1 月7 日假釋出監，於97年1 月17日縮刑期滿執行完畢。詎
    其猶不知悔改，復分別基於施用第一級毒品海洛因、第二級
    毒品甲基安非他命之犯意，於97年8 月27日晚間某時許，在
    臺北縣中和市某不詳成年友人之住處，將第一級毒品海洛因
    摻入香菸內點燃吸食之方式，再將第二級毒品甲基安非他命
    置於吸食器上，用火燒烤吸聞所生煙霧之方式，分別施用第
    一級毒品海洛因、第二級毒品甲基安非他命各1 次，旋於翌
    日（即97年8 月28日）16時50分許，在臺北縣中和市○○路
    、民樂路口為警查獲，並扣得其所有而供其施用第二級毒品
    所用之吸食器1 組，復經採集其尿液送驗，始悉上情；嗣又
    另行起意，再度基於施用第一級毒品海洛因、第二級毒品甲
    基安非他命之犯意，於97年8 月29日上午某時許，在臺北縣
    中和市另名不詳成年友人之住處，以前開方法，分別施用第
    一級毒品海洛因、第二級毒品甲基安非他命各1 次；旋於同
    日11時37分許，為警通知到場採尿送驗，始悉上情。
二、案經臺北縣政府警察局中和分局、蘆洲分局報請臺灣板橋地
    方法院檢察署檢察官偵查起訴。
    理  由
一、本案被告甲○○所犯係死刑、無期徒刑、最輕本刑為3 年以
    上有期徒刑或高等法院管轄第一審案件以外之罪，其於準備
    程序中就被訴事實為有罪之陳述，經本院告知簡式審判程序
    之旨，並聽取檢察官、被告之意見後，經合議庭裁定由受命
    法官獨任進行簡式審判程序，合先敘明。
二、上揭犯罪事實，業據被告於本院審理時坦承不諱，且被告前
    開為警查獲及通知到場後所排放之尿液，均經採樣送請臺灣
    檢驗科技股份有限公司，先以EIA 酵素免疫分析法初步檢驗
    ，再以GC/MS 氣相層析質譜儀法確認檢驗，均呈嗎啡及甲基
    安非他命陽性反應之情，有該公司97年9 月18日、97年9 月
    12日濫用藥物檢驗報告各1 紙在卷足參（見97年度偵字第73
    69號偵查卷第34頁、97年度偵字第8403號偵查卷第4 頁），
    此外，並有查獲照片2 幀（見見97年度偵字第7369號偵查卷
    第17頁）及被告所有而供其前開第1 次施用第二級毒品所用
    之吸食器1 組扣案可資佐證，足認被告自白與事實相符，應
    堪採信。
三、按施用第一、二級毒品為犯罪行為，毒品危害防制條例第10
    條定有處罰明文。故施用第一、二級毒品者，依前揭規定本
    應科以刑罰。惟基於刑事政策，對合於一定條件之施用者，
    則依同條例第20條、第23條之規定，施以觀察、勒戒及強制
    戒治之保安處分。又毒品危害防制條例於92年7 月9 日修正
    公布，自93年1 月9 日施行，其中第20條、第23條將施用毒
    品之刑事處遇程序，區分為「初犯」及「五年內再犯」、「
    五年後再犯」。依其立法理由之說明：「初犯」，經觀察、
    勒戒或強制戒治後，應為不起訴處分或不付審理之裁定；經
    觀察、勒戒或強制戒治執行完畢釋放後，「五年內再犯」者
    ，因其再犯率甚高，原實施之觀察、勒戒及強制戒治既已無
    法收其實效，爰依法追訴或裁定交付審理。至於經觀察、勒
    戒或強制戒治執行完畢釋放後，「五年後再犯」者，前所實
    施之觀察、勒戒或強制戒治已足以遮斷其施用毒品之毒癮，
    為期自新及協助其斷除毒癮，仍適用「初犯」規定，先經觀
    察、勒戒或強制戒治之程序。從而依修正後之規定，僅限於
    「初犯」及「五年後再犯」二種情形，始應先經觀察、勒戒
    或強制戒治程序。倘被告於五年內已再犯，經依法追訴處罰
    ，縱其第三次（或第三次以上）再度施用毒品之時間，在初
    犯經觀察、勒戒或強制戒治執行完畢釋放五年以後，已不合
    於「五年後再犯」之規定，且因已於「五年內再犯」，顯見
    其再犯率甚高，原實施觀察、勒戒或強制戒治，已無法收其
    實效，即應依該條例第10條處罰。至於第三次（或第三次以
    上）施用毒品之時間，是否宜有期間限制？以多久為適宜？
    則分屬刑事政策、專門醫學之範圍，非審判機關所能決定，
    有待循立法途徑解決（最高法院97年第5 次刑事庭會議決定
    要旨可參）。查被告有如事實一之(一)、(四)所示之強制戒治執
    行完畢、於強制戒治執行完畢5 年內再犯施用毒品犯行，分
    別經法院判處罪刑確定等情，有臺灣高等法院被告前案紀錄
    表在卷可稽，被告既曾於強制戒治執行完畢釋放後「5 年內
    再犯」施用毒品犯行，且經法院判處罪刑確定，又三犯、四
    犯本案施用第一、二級毒品之犯行，自非屬毒品危害防制條
    第20條第3 項所定「5 年後再犯」之情形。是被告於5 年後
    三犯、四犯本案施用第一、二級毒品之罪，事證明確，應依
    法論科。
四、查海洛因、甲基安非他命係毒品危害防制條例第2 條第2 項
    第1 款、第2 款所稱之第一、二級毒品。核被告施用第一級
    毒品海洛因、第二級毒品甲基安非他命各2 次之行為，係犯
    同條例第10條第1 項之施用第一級毒品罪及同條第2 項之施
    用第二級毒品罪各2 次。被告施用第一、二級毒品前後，分
    別持有第一、二級毒品之低度行為，皆為施用之高度行為所
    吸收，均不另論罪。又被告有如事實一之(二)至(七)所示之犯罪
    科刑及執行情形，有臺灣高等法院被告前案紀錄表在卷可稽
    ，其於上開有期徒刑執行完畢後5 年內，故意再犯本案有期
    徒刑以上之四罪，均為累犯，皆應依刑法第47條第1 項之規
    定，加重其刑。被告所犯上開四罪間，犯意各別，罪名互異
    ，應分論併罰。爰審酌被告前因施用毒品，獲得不起訴處分
    之寬典，並經法院判處罪刑，仍無法戒絕毒癮，再次漠視法
    令禁制而犯本罪，惟其施用毒品所生危害，實以自戕身心健
    康為主，對於他人生命、身體、財產等法益，尚無明顯而重
    大之實害，兼衡其犯罪後坦承犯罪，已知悔悟等一切情狀，
    分別量處如主文所示之刑，並合併定其應執行刑，以示懲儆
    。
五、扣案之吸食器1 組，係被告所有而供其前開第1 次施用第二
    級毒品犯行所用之物，業據被告供明在卷，併依刑法第38條
    第1 項第2 款之規定，宣告沒收。
六、又中華民國96年罪犯減刑條例雖於96年7 月4 日制定公布，
    並自同年月16日施行，然本案被告之犯罪日期分別為97年8
    月27日、同年月29日，均係在該條例第2 條所規定之96年4
    月24日以後，是本案核與減刑之要件不符，自不得減刑，末
    此指明。
據上論斷，應依刑事訴訟法273 條之1 第1 項、第299 條第1 項
前段，毒品危害防制條例第10條第1 項、第2 項，刑法第11條前
段、第47條第1 項、第51條第5 款、第38條第1 項第2 款，判決
如主文。
本案經檢察官郭季青到庭執行職務。
中    華    民    國    97    年    12    月    31    日
                  刑事第十七庭  法  官  鄧雅心
以上正本證明與原本無異。
如不服本判決應於收受判決後10日內向本院提出上訴書狀，並
應敘述具體理由。其未敘述上訴理由者，應於上訴期間屆滿後
20日內向本院補提理由書（均須按他造當事人之人數附繕本）
「切勿逕送上級法院」。
                                書記官  王小芬
中    華    民    國    97    年    12    月    31    日
附錄本案論罪科刑法條
毒品危害防制條例第十條
施用第一級毒品者，處六月以上五年以下有期徒刑。
施用第二級毒品者，處三年以下有期徒刑。
附表：
┌──┬──────────┬──────────────────────┐
│編號│  罪  名            │   宣  告  刑                               │
├──┼──────────┼──────────────────────┤
│ 1. │施用第一級毒品，累犯│處有期徒刑柒月。                            │
├──┼──────────┼──────────────────────┤
│ 2. │施用第二級毒品，累犯│處有期徒刑肆月，扣案之吸食器壹組沒收。      │
├──┼──────────┼──────────────────────┤
│ 3. │施用第一級毒品，累犯│處有期徒刑柒月。                            │
├──┼──────────┼──────────────────────┤
│ 4. │施用第二級毒品，累犯│處有期徒刑肆月。                            │
└──┴──────────┴──────────────────────┘


司法院資訊處製作；財團法人民間司法改革基金會備份。
